臺灣臺南地方法院刑事判決　　　　　　100年度交易字第439號
公　訴　人　臺灣臺南地方法院檢察署檢察官
被　　　告　鄧瓊珍
　　　　　　陳志銘
上列被告因過失致死等案件，經檢察官提起公訴（100年度偵字
第8860號），被告就被訴事實為有罪之陳述，本院裁定進行簡式
審判程序，判決如下：
    主    文
鄧瓊珍服用酒類，不能安全駕駛動力交通工具而駕駛，處拘役伍
拾玖日，如易科罰金，以新臺幣壹仟元折算壹日；又因過失致人
於死，處有期徒刑柒月。過失致死部分緩刑貳年，並應履行如附
件所示臺南市永康區調解委員會一○○年刑調字第○五一九號調
解筆錄所示內容之賠償義務。
陳志銘從事業務之人，因業務上之過失致人於死，處有期徒刑陸
月，如易科罰金，以新臺幣壹仟元折算壹日。緩刑貳年。
    事    實
一、陳志銘以採收及販賣玉米為業，平時駕駛自小貨車從事採收
    及販賣玉米之工作，駕駛為其附隨業務；鄧瓊珍明知酒後不
    得駕駛動力交通工具，竟於民國100年2月27日凌晨3時15分
    許，酒後駕駛車牌號碼6M-9062號自小客車，沿臺南市○○
    區○○路由西往東方向行駛，行經該路與永大路3段設有閃
    光紅燈號誌之交岔路口時，本應注意車前狀況並隨時採取必
    要之安全措施，及應注意行至無號誌之交岔路口，支線道車
    應暫停讓幹線道車先行，而依當時情形，天候晴天，夜間有
    照明，路面乾燥、無缺陷或障礙物，視距良好，非有不能注
    意之情形，竟疏未注意，貿然前行，適有行經設有閃光黃燈
    之路口，未減速慢行及未注意車前狀況由陳志銘所駕駛搭載
    楊素娥之車牌號碼2M-2611號自小貨車，沿永大路3段內側快
    車道由北往南方向駛至上開交岔路口，鄧瓊珍見狀誤踩油門
    ，所駕駛之自小客車車頭左側遂撞擊陳志銘所駕駛之自小貨
    車車頭右側，造成坐於乘客座之楊素娥摔出車外，遭陳志銘
    所駕駛之自小貨車右前車輪輾壓，致楊素娥受有顏面部撞挫
    傷合併撕裂傷、右胸腹壁壓砸傷枷胸骨折等傷害，經送醫急
    救，延至同日凌晨4時20分許，不治死亡；陳志銘受有頭部
    外傷、前額撕裂傷、右下肢擦傷等傷害（陳志銘受傷部分業
    據撤回告訴，詳如後述）；鄧瓊珍亦因受有大腸破裂等傷害
    （過失傷害部分，未據告訴），送醫急救，經警對其抽血檢
    驗，其血液中酒精濃度高達201MG/DL，換算口中呼氣所含酒
    精成分已達每公升1.0毫克，顯已不能安全駕駛動力交通工
    具。鄧瓊珍、陳志銘於肇事後犯罪未經發覺前，向趕至現場
    處理車禍事宜尚不知肇事者為何人之臺南市政府警察局交通
    警察大隊第3中隊永康車禍處理小組警員，主動表示其等即
    為肇事車輛之駕駛者而自首並接受裁判。
二、案經陳志銘訴由臺南市政府警察局永康分局報請臺灣臺南地
    方法院檢察署檢察官偵查，及臺灣臺南地方法院檢察署檢察
    官據報相驗後偵查起訴。
    理    由
一、本件係經被告鄧瓊珍、陳志銘就被訴之犯罪事實為有罪之表
    示，而經本院裁定以簡式審判程序加以審理，依刑事訴訟法
    第273條之2、第159條第2項之規定，不適用傳聞法則有關限
    制證據能力之相關規定，合先敘明。
二、訊據被告鄧瓊珍、陳志銘對於上揭事實坦承不諱，並有道路
    交通事故現場圖、道路交通事故調查報告表(一)、(二)、成功大
    學醫學院附設醫院病理部生化組緊急生化檢驗報告、楊素娥
    之奇美醫療財團法人柳營奇美醫院診斷證明書、刑法第185
    條之3案件測試觀察紀錄表各1份、現場蒐證照片17張、監視
    器翻拍照片3張（見相驗卷第10-12頁、第14-15頁、第41頁
    、第22-32頁）在卷可稽。又被害人楊素娥係因本件車禍受
    有顏面部撞挫傷合併撕裂傷、右胸腹壁壓砸傷枷胸骨折而死
    亡，亦據臺灣臺南地方法院檢察署檢察官督同法醫師相驗屬
    實，有相驗筆錄、檢驗報告書、相驗屍體證明書各1份及相
    驗照片58幀附卷可憑（見相驗卷第45-51頁、第55頁、第57-
    85頁）。另按汽車行駛時，駕駛人應注意車前狀況，並隨時
    採取必要之安全措施；又汽車行駛至交岔路口，應遵守燈光
    號誌；又汽車行駛至無號誌之交岔路口，支線道車應暫停讓
    幹線道車先行；又汽車駕駛人飲用酒類或其他類似物後其吐
    氣所含酒精濃度超過每公升○‧二五毫克或血液中酒精濃度
    超過百分之○‧○五以上，不得駕車；又閃光黃燈表示「警
    告」，車輛應減速接近，注意安全，小心通過。閃光紅燈表
    示「停車再開」，車輛應減速接近，先停止於交岔路口前，
    讓幹道車優先通行後認為安全時，方得續行，道路交通安全
    規則第94條第3項、第102條第1項第1、2款、第114條第2款
    、道路交通標誌標線號誌設置規則第211條第1項分別定有明
    文。被告鄧瓊珍、陳志銘駕車自應注意上述道路交通安全規
    定，又本件事故發生當時天候晴天，夜間有照明，路面乾燥
    、無缺陷或障礙物，視距良好，有上揭道路交通事故調查報
    告表(一)在卷可參，是被告等應無不能注意之情事。然被告等
    均疏未注意上揭交通安全規則，貿然直行通過交岔路口，致
    其等駕駛之車輛發生擦撞，而生本件車禍，被告等於本件車
    禍之發生，顯有過失。又本件肇事責任經送請臺南市政府交
    通局車輛行車事故鑑定委員會鑑定結果，亦認被告鄧瓊珍酒
    精測定值超過標準駕駛小客車，支線道車未讓幹道車先行，
    為肇事主因；被告陳志銘駕駛小貨車，閃光黃燈號誌路口，
    未注意車前狀況，未減速慢行，為肇事次因，有該鑑定委員
    會100年6月16日南市交鑑字第1000436755號函暨南鑑00000
    00案鑑定意見書1份在卷可查（見相驗卷第103-104頁）。是
    被害人楊素娥係因本件車禍死亡，既如前述，則被害人楊素
    娥之死亡與被告鄧瓊珍、陳志銘之過失行為間，即有相當因
    果關係。因此，本件事證明確，被告等之犯行洵堪認定，應
    依法論科。
三、按行為後法律有變更者，適用行為時之法律。但行為後之法
    律有利於行為人者，適用最有利於行為人之法律，刑法第2
    條第1項定有明文。查刑法第185條之3規定業經立法院修正
    ，並由總統於100年11月30日公布施行、同年12月2日生效，
    其中第1項法定刑提高為2年以下有期徒刑、拘役或科或併科
    20萬元以下罰金，已較修正前之法定刑即1年以下有期徒刑
    、拘役或科或併科15萬元以下罰金為重，是被告本件仍應適
    用行為時之法律即修正前刑法第185條之3規定。核被告鄧瓊
    珍所為，係犯修正前刑法第185條之3服用酒類不能安全駕駛
    動力交通工具而駕駛罪，及同法第276條第1項之過失致死罪
    。又被告鄧瓊珍所犯二罪間，行為互殊，罪名互異，應分論
    併罰。被告酒醉駕車，因而致人死亡，依法應負刑事責任，
    應依道路交通管理處罰條例第86條第1項之規定，就其所犯
    過失致人於死罪部分，加重其刑；核被告陳志銘所為，係犯
    刑法第276條第2項之業務過失致死罪。本件公訴人原認被告
    涉犯刑法第276條第1項之過失致死罪，惟經蒞庭公訴檢察官
    當庭變更起訴法條為刑法第276條第2項之業務過失致死罪，
    且本院業已當庭告知法條變更之相關權利，本院自得就刑法
    第276條第2項之業務過失致死罪予以審就。又被告鄧瓊珍、
    陳志銘於肇事後，在未有偵查犯罪職務之機關或公務員發覺
    其為犯罪人前，即向至現場處理本件道路交通事故，尚不知
    肇事者為何人之臺南市政府警察局交通警察大隊永康事故處
    理小組警員供承其肇事犯罪，自首並接受裁判等情，業據警
    員載明於道路交通事故現場圖上、及臺南市○○○○○道路
    交通事故肇事人自首情形紀錄表1紙在卷可稽（見相驗卷第1
    0、43頁），應依刑法第62條前段之規定減輕其刑。被告鄧
    瓊珍就過失致死罪部分，同時具有加重減輕事由，爰依刑法
    第71條第1項之規定，先加後減其刑。爰審酌被告鄧瓊珍、
    陳志銘之生活狀況、智識程度，被告二人於本件事故中之過
    失情節與程度，及被告鄧瓊珍已與被害人楊素娥之家屬成立
    調解，並履行部分損害賠償義務，有臺南市永康區調解委員
    會調解筆錄1份在卷可按（見本院卷第21頁），暨被告二人
    犯罪後均坦承犯行態度尚佳等一切情狀，分別量處如主文所
    示之刑，並諭知易科罰金之折算標準。末查，被告鄧瓊珍前
    未曾受有刑之宣告，有臺灣臺南地方法院檢察署刑案資料查
    註紀錄表及臺灣高等法院被告前案紀錄表各一份在卷可憑，
    其因一時失慮致犯本罪，且已與被害人家屬達成和解並賠償
    部分損害，信被告鄧瓊珍經此科刑之教訓，已足資警惕，應
    無再犯之虞，本院因認被告鄧瓊珍就過失致死部分所受宣告
    之刑，以暫不執行為適當，併予宣告緩刑2年，以勵自新。
    被告陳志銘前因故意犯罪受有期徒刑以上刑之宣告，執行完
    畢後，5年以內未曾因故意犯罪受有期徒刑以上刑之宣告，
    有臺灣臺南地方法院檢察署刑案資料查註紀錄表及臺灣高等
    法院被告前案紀錄表各1份在卷可憑，其因本件車禍亦受有
    傷害，且其為被害人同居之前夫，復為被害人子女之生父，
    其因一時失慮致犯本罪，信被告陳志銘經此科刑之教訓，已
    足資警惕，應無再犯之虞，本院因認被告所受宣告之刑，以
    暫不執行為適當，併予宣告緩刑2年，以啟自新。末按緩刑
    宣告，得斟酌情形，命犯罪行為人向被害人支付相當數額之
    財產或非財產上之損害賠償，刑法第74條第2項第3款亦有明
    定。為確保被告鄧瓊珍於緩刑期間，能按上開調解筆錄所承
    諾之賠償金額以及付款方式履行，以確實收緩刑之功效，爰
    依前揭規定，併諭知被告鄧瓊珍應依如附件所示調解筆錄所
    示內容履行賠償義務。倘被告鄧瓊珍未遵循本院諭知之緩刑
    期間所定負擔而情節重大者，檢察官得依刑事訴訟法第476
    條及刑法第75條之1第1項第4款之規定，聲請撤銷本案緩刑
    之宣告，併予敘明。
四、不另為不受理之部分：
  (一)公訴意旨另就陳志銘受有頭部外傷、前額撕裂傷、右下肢擦
    傷之傷害部分，認被告鄧瓊珍涉有刑法第284條第1項前段之
    過失傷害罪嫌。
  (二)惟按告訴乃論之罪，告訴人於第一審辯論終結前，得撤回其
    告訴；其告訴經撤回者，應諭知不受理判決，並得不經言詞
    辯論為之，刑事訴訟法第238條第1項、第303條第3款及第30
    7條分別定有明文。
  (三)查本件告訴人陳志銘告訴被告鄧瓊珍過失傷害部分，經檢察
    官以刑法第284條第1項前段之過失傷害罪提起公訴，依同法
    第287條前段之規定係屬告訴乃論之罪，茲經告訴人陳志銘
    撤回告訴，此有撤回告訴狀在卷可稽（見本院卷第39頁），
    揆諸前開規定，原應為諭知不受理之判決，惟因前揭部分與
    被告鄧瓊珍過失致楊素娥死亡部分，具有刑法第55條想像競
    合犯之裁判上一罪之關係，是爰不另為不受理之諭知，併此
    敘明。
據上論斷，應依刑事訴訟法第273條之1第1項、第299條第1項前
段，修正前刑法第185條之3、刑法第276條第1項、第2項、第41
條第1項前段、第62條前段、第74條第1項第1款、第2款、第2項
第3款，道路交通管理處罰條例第86條第1項，刑法施行法第1條
之1，判決如主文。
本案經檢察官王誠到庭執行職務。
中    華    民    國   100    年    12    月    14    日
                    刑事第十五庭  法  官  林福來
以上正本證明與原本無異。
如不服本判決應於收受本判決後10日內向本院提出上訴書狀，並
應敘述具體理由。其未敘述上訴理由者，應於上訴期間屆滿後20
日內向本院補提理由書狀（均須按他造當事人之人數附繕本）「
切勿逕送上級法院」。
                                  書記官  李淑惠
中    華    民    國   100    年    12    月    16    日
附錄論罪科刑法條：
修正前刑法第185之3條：
服用毒品、麻醉藥品、酒類或其他相類之物，不能安全駕駛動力
交通工具而駕駛者，處一年以下有期徒刑、拘役或科或併科十五
萬元以下罰金。
刑法第276條：
因過失致人於死者，處二年以下有期徒刑、拘役或二千元以下罰
金。
從事業務之人，因業務上之過失犯前項之罪者，處五年以下有期
徒刑或拘役，得併科三千元以下罰金。